【裁判字號】    96,建簡上,3
【裁判日期】    970805
【裁判案由】    返還工程款
【裁判全文】
臺灣板橋地方法院民事判決             96年度建簡上字第3號
上  訴  人  甲○○
被  上訴人  乙○○
上列當事人間請求返還工程款事件，上訴人對於中華民國96年8
月3 日臺灣板橋地方法院三重簡易庭96年度重簡字第2537號第1
審判決提起上訴，經本院於97年7 月22日言詞辯論終結，判決如
下：
    主  文
上訴駁回。
第二審訴訟費用由上訴人負擔。
    事實及理由
一、上訴人起訴主張：（一）兩造於民國95年5 月上旬某日簽定
    工程承攬合約書，由被上訴人承攬裝潢上訴人住所之工程，
    總工程款金額新台幣（下同）83萬元。被上訴人於95年5 月
    12日開工，上訴人即於同年月15日匯款23萬元予被上訴人，
    然被上訴人施工漫不經心，工程品質極差，藉故拖延，至95
    年5 月22日後，即避不見面，上訴人曾向台北縣政府消保官
    申訴，被上訴人始於95年8 月9 日與上訴人在台北縣政府勞
    工局進行協調，因被上訴人僅願退還2 萬元，協調因而不成
    立，此後被上訴人即行方不明，不願繼續施工或返還工程款
    。（二）按「因可歸責於承攬人之事由，遲延工作，顯可預
    見其不能於限期內完成而其遲延可為工作完成後解除契約之
    原因者，定作人得依前條第2 項之規定解除契約，並請求損
    害賠償」，民法第503 條定有明文。查兩造定有承攬契約約
    定工作日為75日，惟被上訴人卻於進場工作約10日即不再為
    繼續施工，經上訴人以存證信函催告仍不為履行，此顯可歸
    責於被上訴人延遲工作，且可預見其無法於期限內完成工作
    ，依前開法條規定，上訴人自可解除契約。（三）上訴人因
    被上訴人未繼續施工，而委請訴外人張益銓進場施作泥作部
    分，上訴人並已給付45萬8,354 元，除泥作部分，若依上訴
    人提出之被上訴人其他應施作之裝潢、水電及油漆部分，被
    上訴人至少尚應支付與其他廠商66萬0,930 元，則此加上上
    訴人已給付45萬8,354 元，共計111 萬9,284 元，而上訴人
    與被上訴人簽訂契約以83萬元承攬工程，則上訴人受有28萬
    9,284 元之損害，今上訴人已給付被上訴人23萬元，故依民
    法第503 條規定，請求被上訴人賠償23萬元，及自起訴狀繕
    本送達翌日起至清償日止，按年息百分之5 計算之利息，並
    願供擔保請准宣告假執行等情。
二、被上訴人則以：（一）上訴人主張被上訴人施工漫不經心，
    工程品質極差之事實，自應負舉證責任，不能僅以片面之詞
    指摘。（二）兩造約定系爭裝潢工程為期75日，被上訴人於
    10個工作日內業已提前完成第1 期工程進度，按雙方契約之
    約定，上訴人本應先支付被上訴人第2 期工程款，非如上訴
    人所稱，被上訴人於10個工作日後即避不見面。（三）按系
    爭契約即「工程承攬合約書」第10條B 項載明：「如甲方（
    即上訴人）未依約定日期付款時，乙方（即被上訴人）得停
    工迄甲方付款後再行復工，其延誤之時日不計入工作天，完
    工日期應順延之」；第7 條付款辦法約定：「A 、第1 期：
    雙方簽定合約書時，甲方即支付工程總價25% ，計23萬元，
    B 、第2 期：工程進行至30天，甲方應支付工程總價25% ，
    計20萬元．．．」。查被上訴人既已就第1 期工程施作完畢
    ，依前述系爭契約約定，必先由上訴人支付第2 期工程款，
    被上訴人始有施工第2 期之義務，乃上訴人片面否認被上訴
    人第1 期施工完成，並拒付第2 期工程款，則被上訴人自無
    庸退還第1 期工程款，並無須續行第2 期工程等語置辯。
三、原審為上訴人全部敗訴之判決，經其聲明不服，提起上訴，
    並於本院聲明：（一）原判決廢棄；（二）被上訴人應給付
    上訴人23萬元，及自起訴狀繕本送達翌日起至清償日止，按
    年息百分之5 計算之利息。被上訴人則聲明：上訴駁回。
四、上訴人主張兩造於95年5 月上旬某日簽定工程承攬合約書，
    由被上訴人承攬裝潢上訴人住所之工程，總工程款金額83萬
    元，被上訴人於95年5 月12日開工，上訴人即於同年5 月15
    日匯款23萬元予被上訴人之事實，業據上訴人於原審提出工
    程承攬合約書1 件為證，且為被上訴人所不爭執，固堪信為
    真實。
五、惟按當事人主張有利於己之事實者，就其事實有舉證之責任
    ，民事訴訟法第277 條前段定有明文。次按各當事人就其所
    主張有利於己之事實，均應負舉證之責，故一方已有適當之
    證明者，相對人欲否認其主張，即不得不更舉反證，最高法
    院亦著有19年上字第2345號判例要旨可資參照。經查：
（一）上訴人主張被上訴人施工漫不經心，工程品質極差之事實
      為被上訴人所否認，揆諸前述民事訴訟法第277 條前段規
      定，上訴人就此有利於己之事實，自應負舉證責任。上訴
      人雖提出台北縣政府消保官受理消費者申訴協調紀錄書及
      估價單等件為證，惟僅能證明兩造就系爭工程承攬合約生
      有糾紛，而經台北縣消費者保護官協調不成立，及系爭工
      程由上訴人另行委請他人估價而已，並不足證明上訴人主
      張被上訴人施工漫不經心，工程品質極差之事實為真實。
（二）被上訴人就其所辯已依系爭承攬契約，於95年5 月22日完
      成系爭工程之第1 期工程進度，且依據系爭契約約定，必
      先由上訴人支付第2 期工程款，被上訴人始有施作第2 期
      工程之義務等節，業據於原審提出工程承攬合約書、第1
      期工程施作明細及照片等件為證，復經證人江馥全、曾振
      剛、高行安、高瑛亮於原審到庭證述綦詳足憑（見原審96
      年3 月9 日調解程序筆錄），參以上訴人於原審聲請之證
      人張益銓經原審提示被上訴人提出之系爭工程第1 期工程
      施作照片，亦具結證稱其進場時所看到之現場確實與照片
      的情況一致等語（詳見原審96年5 月11日言詞辯論筆錄）
      ，是被上訴人就其主張有利於己之上開事實，已有適當之
      證明，所辯即堪採信。
（三）被上訴人所辯既已有相當之證明，揆諸前揭法條規定及判
      例意旨，上訴人即應就主張被上訴人承攬系爭裝潢工程，
      於95年5 月12日開工後，施工漫不經心，工程品質極差，
      藉故拖延，嗣於95年5 月22日後避不見面，而於進場工作
      約10日即不再為繼續施工，經上訴人以存證信函催告仍不
      為履行，顯可歸責於被上訴人延遲工作，且可預見其無法
      於期限內完成工作等有利於己之事實，自應負舉證之責，
      並應更舉反證以否認被上訴人所辯各節。然上訴人並未能
      積極舉證以實其說，故其主張之前述事實，尚難遽信為真
      實。
六、從而，上訴人依民法第503 條規定，請求被上訴人給付23萬
    元，及自起訴狀繕本送達翌日起至清償日止，按年息百分之
    5 計算之利息，為無理由，不應准許，其假執行之聲請亦失
    依附，應併駁回。原審為上訴人敗訴之判決，並無不合。上
    訴意旨指摘原判決不當，求予廢棄改判，為無理由，應駁回
    其上訴。
七、本件事證已臻明確，兩造其餘主張、陳述、舉證及攻擊防禦
    方法，經本院審酌後，認與判決結果不生影響，爰不一一論
    述，附此敘明。
據上論結，本件上訴為無理由，依民事訴訟法第436 條之1 第3
項、第463 條、第449 條第1 項、第78條，判決如主文。
中    華    民    國    97    年    8     月    5     日
                  民事第二庭    審判長法  官  蕭胤瑮
                                      法  官  許麗華
                                      法  官  連士綱
以上正本證明與原本無異。
本判決不得上訴。
中    華    民    國    97    年    8     月    6     日
                                      書記官  李宏明


司法院資訊處製作；財團法人民間司法改革基金會備份。
